臺灣屏東地方法院民事裁定
110年度輔宣字第35號
聲  請  人  陳雯雯  


非訟代理人  邱國逢法扶律師
相  對  人  陳思涵  

上列聲請人聲請輔助宣告事件，本院裁定如下：
    主    文
宣告陳思涵（女，民國○○○年○月○日生，身分證統一編號：Z○○○○
○○○○○號）為受輔助宣告之人。
選定陳雯雯（女，民國○○○年○月○○○日生，身分證統一編號：Z○○
○○○○○○○號）為受輔助宣告之人陳思涵之輔助人。
受輔助宣告之人陳思涵為如附表所示之行為，應經輔助人陳雯雯
之同意。
聲請程序費用新臺幣壹仟元由受輔助宣告之人負擔。
    理  由
一、聲請意旨略以：聲請人陳雯雯之女即相對人陳思涵於民國（
    下同）99年10月28日經鑑定即領取「中華民國身心障礙手冊
    證明」，障礙類別屬於第一類「神經系統構造及精神、心智
    障礙功能」及第二類「眼、耳及相關構造與感官功能及疼痛
    」，障礙等級「中度」可證。是以，目前相對人從小即有智
    能不足之狀態，及聽力障礙，其辨識及意思表示效果之能力
    ，俱有不足之情形，且目前相對人沉溺上網交遊，為避免其
    發生損害個人財產信用之交易行為，懇請鈞院斟酌相對人生
    活起居長期由聲請人照料，選定聲請人為相對人之輔助人，
    並如附表所示行為應經輔助人同意。而與相對人同住之成年
    妹妹即參女陳思妤、外婆林玉雪(按：相對人生父陳俊杰已
    近二十年無聯繫，不知道聯繫方式)，均同意由聲請人擔任
    相對人之輔助人，懇請鈞院斟酌相對人生活起居長期由聲請
    人照料，選定聲請人為相對人之輔助人，並提出親屬系統表
    、戶籍謄本、中華民國身心障礙證明正反面影本等為證。
二、按對於因精神障礙或其他心智缺陷，致其為意思表示或受意
    思表示，或辨識其意思表示效果之能力，顯有不足者，法院
    得因本人、配偶、四親等內之親屬、最近一年有同居事實之
    其他親屬、檢察官、主管機關或社會福利機構之聲請，為輔
    助之宣告，民法第15條之1 第1 項定有明文。
三、經查，聲請人陳雯雯為相對人陳思涵之母親，有聲請人提出
    之戶籍謄本附卷可憑，是聲請人為相對人之四親等內之親屬
    無訛。又本院於111 年3 月24 日在屏東縣○○鄉○○路000 號
    「屏安醫療社團法人屏安醫院」（以下簡稱屏安醫院），會
    同鑑定人即屏安醫院醫師黃文翔就相對人之現況為鑑定時，
    法官在鑑定人前訊問相對人（勘驗相對人），相對人無法完
    全陳述關於姓名、年籍、住所、與聲請人之關係等問題
    ，有同日訊問筆錄1 份在卷可佐。另參酌鑑定人就相對人之
    鑑定結果認：個案（即相對人）自幼年即被發現有發展遲緩
    之現象，以至於都是在特教班就讀。個案經過屏東市屏東基
    督教醫院確定診斷之後，目前由家人自行照顧。身體狀態檢
    查方面，四肢行動能力正常。會談中個案因為智能不足程度
    嚴重又合併聽力受損，理解能力明顯受損，語言表達能力也
    明顯受損，對於較為複雜之詞彙無法理解，連個人基本資料
    ﹙包含姓名、身分證字號、出生年月日、年齡、住址、家中
    電話、父母姓名、畢業學校校名‥‥‥﹚等問題也僅能回答出一
    半。 (個人基本資料僅能答出自己姓名、出生年份月份日期
    、年齡、身分證字號、父母姓名，但是個案不記得自己家中
    住址、電話…等其餘問題都無法回答)。長短期記憶能力不佳
    、個位數加減計算可以正確執行，但是兩位數加減計算執行
    正確率約為 5 成、100持續減 7 的計算無法完成，現實判
    斷能力不佳。其心理衡鑑魏氏成人智力測驗結果總智商落於
     46 分，屬於中度智能不足，由臨床經驗以及個案平日所表
    現之生活功能來判斷已經達到中度智能不足之程度。精神狀
    態方面，個案意識清楚，可以簡短與人交談，無法對事情做
    清楚完整之陳述。講話時說話速度緩慢，認知功能受損，行
    為退化。現實判斷能力不佳，對於時間、地方、人物之定向
    能力尚正常。日常生活狀況方面，可以自己進食、沐浴、翻
    身、大小便、移動身體、更衣等皆尚可以自理。經濟活動能
    力方面，可以自行購物，但是兩位數字之加減計算正確率僅
    有一半、可以辨識不同錢幣、紙鈔之幣值，但是不會做不同
    紙鈔兌換之計算、不會到金融機構辦理存款提款。社會性方
    面，個案無職業功能、無社交功能、無法自行搭乘或使用大
    眾交通工具、但是可以騎腳踏車。個案各項功能明顯退化，
    簡單的衣、食、衛生、交通等生活內容可以自理。但是因為
    罹患有先天性中度智能不足合併雙耳聽力受損(目前以助聽
    器輔助)，使個案之現實判斷能力、記憶能力、計算能力不
    佳，過去處理財務十分輕率，易遭詐騙。因此可以判斷個案
    已經因為罹患先天性中度智能不足合併雙耳聽力受損因而導
    致個人之認知功能受損。為意思表示或受意思表示或辨識其
    意思表示效果之能力也因而明顯受損，無法完全獨力處理個
    人事務與從事個人財務管理，建議該個案應該已經達到輔助
    宣告之標準等情，有屏安醫院111 年3 月24日屏安管理字第
    1110000951號函暨檢附之精神鑑定報告書1 份在卷足憑，堪
    認相對人非完全不能辨識其意思表示之效果，未達應受監護
    宣告之程度，惟其辨識能力顯有不足。從而，聲請人聲請對
    其為輔助宣告，應予准許。
四、次按受輔助宣告之人，應置輔助人；法院為輔助之宣告時，
    應依職權就配偶、四親等內之親屬、最近一年有同居事實之
    其他親屬、主管機關、社會福利機構或其他適當之人選定一
    人或數人為輔助人；法院為前項選定前，得命主管機關或社
    會福利機構進行訪視，提出調查報告及建議。輔助人之聲請
    人或利害關係人亦得提出相關資料或證據，供法院斟酌。法
    院選定輔助人時，應依受輔助宣告之人之最佳利益，優先考
    量受輔助宣告之人之意見，審酌一切情狀，並注意下列事項
    ：受輔助宣告之人之身心狀態與生活及財產狀況。受輔助
    宣告之人與其配偶、子女或其他共同生活之人間之情感狀況
    。輔助人之職業、經歷、意見及其與受輔助宣告之人之利
    害關係。人為輔助人時，其事業之種類與內容，法人及其
    代表人與受輔助宣告之人之利害關係，民法第1113條之1第1
     項及同條第2 項準用第1111條第1 項、第2 項及第1111條
    之1分別定有明文。本院審酌聲請人陳雯雯為受輔助宣告人
    陳思涵之母親，與受輔助宣告人關係密切，聲請人表明同意
    擔任其輔助人，是認由聲請人擔任受輔助宣告人之輔助人，
    最能符合受輔助宣告人之最佳利益，爰依前揭規定，選定聲
    請人為受輔助宣告人之輔助人。
五、另受輔助宣告之人為下列行為時，應經輔助人同意。但純獲
    法律上利益，或依其年齡及身分、日常生活所必需者，不在
    此限：一為獨資、合夥營業或為法人之負責人。二為消費借
    貸、消費寄託、保證、贈與或信託。三為訴訟行為。四為和
    解、調解、調處或簽訂仲裁契約。五為不動產、船舶、航空
    器、汽車或其他重要財產之處分、設定負擔、買賣、租賃或
    借貸。六為遺產分割、遺贈、拋棄繼承權或其他相關權利。
    七法院依前條聲請權人或輔助人之聲請，所指定之其他行為
    ，民法第15條之2第1項定有明文。又參諸上開條文之立法理
    由可知，受輔助宣告之人並不因輔助宣告而喪失行為能力，
    惟為保護其權益，於其為重要之法律行為時，應經輔助人同
    意，是民法第15條之2 第1 項爰列舉第1 款至第6 款等行為
    ，應經輔助人之同意，而為免上揭列舉有掛一漏萬之虞，故
    於同項第7 款授權法院得依聲請權人或輔助人之聲請，視個
    案情況，指定上揭6 款以外之特定行為，亦須經輔助人同意
    ，以保護受輔助宣告之人。經查，聲請人表示伊跟受輔助宣
    告之人說很多事情，她都無法理解，很怕受輔助宣告之人被
    騙，例如帳戶被盜用或被騙感情等語（見111年3月24日訊問
    筆錄第2頁），是本院參酌鑑定人及聲請人上揭所述，認受
    輔助宣告之人依其辨識而行為之能力明顯不足，從而，為周
    延保護受輔助宣告之人之權益，爰增列受輔助宣告之人於為
    如附表所示之行為，均應經輔助人之同意，爰裁定如主文第
    3 項所示。
六、依民法第1113條之1 第2 項準用同法第1111條規定，法院為
    輔助之宣告時，應依職權同時指定會同開具財產清冊之人。
    惟受輔助宣告之人並不因輔助宣告而喪失行為能力，僅於其
    為民法第15條之2 列舉之法律行為時，應經輔助人同意，且
    參酌民法第1113條之1 第2 項規定，亦未準用同法第1099條
    、第1099條之1 、第1101及第1103條第1 項之規定，顯見受
    輔助宣告之人之財產，不由輔助人管理，自毋庸宥於準用之
    規定而指定會同開具財產清冊之人。本件相對人經本院為輔
    助之宣告，就輔助宣告之設置目的、輔助人之性質及職務範
    圍綜觀，本件並無指定會同開具財產清冊之人必要，附此敘
    明。
七、依家事事件法第177 第2 項、第164 條第2 項，裁定如主文
    。
中　　華　　民　　國　 111　　年　　4　　 月　　12　　日
                      家事法庭  法  官  羅森德
以上正本證明與原本無異。
如不服本裁定，應於送達後10日內向本院提出抗告狀，並繳納抗
告費新臺幣1,000 元。
中　　華　　民　　國　 111　　年　　4　　月　　12　　日
                                書記官　郭松菊
　　　　　　　　　　　　　　　　
附表：
編號 內容 1 辦理新臺幣參仟元以上之借貸、交易行為 2 辦理金融機構之帳戶、信用卡、現金卡或行動支付及其金融帳戶管理事宜  3 申辦手機、電信帳戶及其相關管理事宜 4 所為之法律行為，其價格超過新臺幣參仟元以上 5 同一日內向金融機構提領存款超過新臺幣參仟元之行為